【裁判字號】    97,中簡上,214
【裁判日期】    970829
【裁判案由】    毀損
【裁判全文】
臺灣臺中地方法院刑事判決           97年度中簡上字第214號
上  訴  人
即  被  告  丁○○
上列被告因毀損案件，不服本院臺中簡易庭中華民國97年1月25
日96年度中簡字第3432號第一審刑事簡易判決（聲請簡易判決處
刑案號：96年度偵字第17848號），提起上訴，本院管轄之第二
審合議庭判決如下︰
    主  文
原判決撤銷。
丁○○損壞他人之牆壁，足以生損害於他人，處拘役拾日，如
易科罰金，以新臺幣壹仟元折算壹日。
    事  實
一、丁○○於民國96年5月間，為將其位在臺中市○區○○路16
    號3樓住處，由3樓增建加蓋鐵皮屋至5樓，竟基於損壞他人
    物品之接續犯意，自同年5月25日起至同年6月3日止，僱請
    不知情之鐵皮屋工人乙○○、另名不詳姓名成年之水電工人
    ，在隔鄰甲○○管領使用之臺中市○區○○路18號5樓牆壁
    上，接續以螺絲釘鑽孔共60餘處，用以支撐鐵皮屋鐵架及水
    管，致上開牆壁喪失完好美觀之效用，足以生損害於甲○○
    。
二、案經甲○○訴由臺灣臺中地方法院檢察署檢察官偵查後聲請
    簡易判決處刑。
    理  由
一、按被告以外之人於審判外之言詞或書面陳述，除法律有規定
    者外，不得作為證據；又當事人、代理人或辯護人於調查證
    據時，知有刑事訴訟法第159條第1項不得為證據之情形，而
    未於言詞辯論終結前聲明異議者，視為已有將該等證據採為
    證據之同意，刑事訴訟法第159條第1項、第159條之5第2項
    定有明文。查被告對本院所引用下列證據之證據能力，於言
    詞辯論終結前，均無何異議，依前開說明，該等證據，自均
    有其證據能力。
二、次按刑事訴訟法所稱犯罪被害人，固以因犯罪而直接被害之
    人為限，惟所謂直接被害人，係指其法益因他人之犯罪而直
    接受其侵害者而言。又財產法益被侵害時，其財產之所有權
    人固為直接被害人，即對於該財產有事實上管領力之人，因
    他人之犯罪行為而其管領權受有侵害者，亦不失為直接被害
    人，此經最高法院著有42年台非字第18號判例可參。查臺中
    市○區○○路18號3樓、5樓，分屬告訴人甲○○、案外人即
    告訴人胞兄吳國仲所有，有建物登記公務謄本2紙附卷可稽
    ，告訴人雖非臺中市○區○○路18號5樓之所有權人，然查
    ，該址建物係一透天厝，由告訴人及其父母、兄弟等人合資
    興建，分層居住，每樓層均共用同一出入口等情，業據告訴
    人陳明在卷，則該建物之外牆用以支撐建物乃具有整體性，
    並為告訴人所居住使用，是告訴人對上開外牆牆壁應具有事
    實上管領力，亦為直接被害人，其所為本案毀損之告訴，自
    屬合法，合先敘明。
三、訊據被告即上訴人丁○○（下稱被告）固對其於上開時間，
    僱請證人即鐵皮屋工人乙○○及另一不詳姓名成年之水電工
    人，在臺中市○區○○路18號5樓牆壁上，以螺絲釘鑽孔共6
    0餘處之事實，坦白承認，惟矢口否認有何毀損犯行，辯稱
    ：其為便於自宅建物增建施工，乃在相鄰之外牆釘螺絲釘，
    惟經告訴人甲○○提出異議後，被告即僱工將螺絲釘拔除並
    以水泥抹平，將牆壁回復原狀，其僅圖一時之方便、疏忽而
    在告訴人之外牆釘螺絲釘，僅係應注意而未注意之過失行為
    ，並無毀損之故意；又美觀毀損，似應指毀損之標的係高價
    值之藝術品，因該等藝術品若造成外觀之毀損，將會大大減
    損該藝術品之價值，而本案之標的係外牆，告訴人於該外牆
    上並無塗抹保護外牆之漆料，且該外牆經年累月在外受風吹
    雨打日晒早巳呈現斑剝之現象，根本無美觀可言，被告復將
    螺絲釘拆除並將外牆抹平，絕無毀損該外牆美觀之情形，請
    求判決無罪云云。經查：
（一）上開犯罪事實，業據告訴人迭於偵查中及本院審理時指訴
      綦詳，並有告訴人提出之外牆毀損照片附卷可稽，且前開
      牆壁上關於鐵皮屋鐵架之鑽孔，係被告僱請不知情之鐵皮
      屋工人乙○○施作等情，亦據證人乙○○於本院審理時結
      證在卷。而告訴人於偵查中陳稱：雙方是獨立的建築，並
      沒有共用的牆壁，被告從3樓加蓋至5樓時，伊有告訴被告
      不可以用上開牆壁，後來被告趁伊不備的時候，就釘了60
      餘壁孔等語（見他卷第3頁），且被告於偵查中亦供陳：
      其鑽孔沒得告訴人同意，於施工前有去告訴人家中送禮遭
      拒（見他卷第10頁）等情，足見被告對上開牆壁係屬他人
      所有之物乙節，當知之甚詳。而按故意犯罪，乃行為人對
      於客觀不法構成要件暨實現之認知和意欲，與行為人依客
      觀情狀及其個人可期待之條件，負有義務應施以注意卻怠
      於為之，因而對於構成要件之實現無所認識之過失犯罪迥
      異。是被告於上開牆壁鑽孔前，業據告訴人告知不得使用
      上開牆壁後，仍基於其主觀認知及意欲，僱請不知情之證
      人乙○○及另名不詳姓名成年之水電工人在上開牆壁上，
      以螺絲釘鑽孔共60餘處，用以支撐鐵皮屋鐵架及水管，其
      所為主觀上顯有故意之犯意甚明，當非僅過失而已，被告
      上開所辯係因一時疏忽之過失而鑽孔云云，不足採憑。
（二）又按刑法毀損罪之行為態樣有三，即毀棄、損壞或致令不
      堪用，行為人只要實施三種行為中之一種，即可構成毀損
      罪；又所稱損壞乃指損害或破壞，舉凡行為人的行為對物
      發生作用，因而使物的外形、性質及其特定目的的可用性
      ，較其原來的狀態，顯有不良的改變者即屬之。被告在上
      開他人所有牆壁上鑽孔60餘處，已破壞上開牆壁原有平滑
      之外觀而產生凹洞，足以破壞上開牆壁完好的整體性，顯
      見上開牆壁之外觀經鑽孔60餘處後，已造成不良的改變，
      核已該當毀損罪之客觀構成要件甚明，此不因被告事後業
      已僱工將上開鑽孔凹洞抹平使之回復原狀，而解免被告之
      刑責。被告上開所辯美觀毀損僅指高價值之藝術品，而不
      及建築物外牆云云，實不足採信。
（三）另參酌被告於本院審理時陳稱：其係於96年5月25日到同
      年6月29日這段時間鑽孔的等語，及卷附告訴人提出之外
      牆毀損照片係於96年6月3日所拍攝等情，堪認被告僱請前
      開工人鑽孔60餘處之行為時間，應係自同年5月25日起至
      同年6月3日止之期間所陸續完成者無訛，聲請簡易判決處
      刑意旨誤認於同年6月7日、8日某時，容有未洽，應予更
      正。
（四）事證明確，被告上開所辯，無非事後卸責之詞，均不足採
      信。被告主觀上既具有毀損之犯意，客觀上復已從事損壞
      他人牆壁致生損害之行為，其上開損壞他人牆壁之犯行，
      堪以認定，應予依法論科。
四、核被告所為，係犯刑法第354條之損壞他人之物品罪。其所
    為上開毀損犯行，係僱請不知情之證人乙○○及另一姓名不
    詳成年水電工人為之，均為間接正犯。被告先後多次鑽孔損
    壞他人牆壁之行為，係在密切接近之時間內實施，各行為之
    獨立性薄弱，依一般社會觀念及刑法評價上，應係基於單一
    犯意，接續施行之數個動作，為接續犯，應論以單純一罪。
五、原審據以論罪科刑，固非無見。惟查，被告係於96年5月25
    日起至同年6月3日止僱請前開工人2人鑽孔60餘處，用以支
    撐鐵皮屋鐵架及水管乙節，已據本院認定如前，原審逕引用
    聲請簡易判決處刑書所載，誤認被告係於96年6月7日、8日
    某時為上開毀損行為，及未認定該60餘處鑽孔中，部分係用
    以支撐水管，並非全用以支撐鐵架，其認定事實稍有粗疏，
    容有未洽。被告上訴意旨，仍執前詞，否認犯罪，指摘原判
    決不當，為無理由。惟原判決既有上述可議之處，自應由本
    院將原判決撤銷改判。爰審酌被告因一己之私，竟損壞他人
    牆壁鑽孔60餘處，犯後猶飾詞卸責，否認犯罪，迄今未與告
    訴人達成和解，及其犯罪動機、目的、手段、對告訴人造成
    之損害等一切情狀，量處如主文所示之刑，並諭知易科罰金
    之折算標準，以資懲儆。
據上論斷，應依刑事訴訟法第455條之1第1項、第3項、第369條
第1項前段、第364條、第299條第1項前段，刑法第354條、第41
條第1項前段，刑法施行法第1條之1第1項、第2項前段，判決如
主文。
本案經檢察官丙○○到庭執行職務。
中    華    民    國    97    年    8    月     29    日
                         臺灣臺中地方法院刑事第11庭
                             審判長法  官  王世華
                                   法  官  莊嘉蕙
                                   法  官  丁智慧
上正本證明與原本無異。
不得上訴。
                                   書記官  林錦源
中    華    民    國    97    年    8    月     29    日
附錄本案論罪科刑法條全文：
刑法第354條
毀棄、損壞前2條以外之他人之物或致令不堪用，足以生損害於
公眾或他人者，處2年以下有期徒刑、拘役或5百元以下罰金。


司法院資訊處製作；財團法人民間司法改革基金會備份。
